臺灣新竹地方法院民事判決  
109年度訴字第255號
原      告  陳世取  
訴訟代理人  楊長岳律師
被      告  范佐志  


訴訟代理人  蘇奕全律師
上列當事人間清償借款事件，本院於民國109年12月31日辯論終
結，判決如下：
    主    文
被告應給付原告新臺幣參佰肆拾捌萬壹仟陸佰貳拾伍元，及自民
國一○九年三月二日起至清償日止，按年息百分之五計算之利息
。
訴訟費用由被告負擔。
本判決第一項於原告以新臺幣壹佰壹拾陸萬伍仟元為被告供擔保
後，得假執行。
    事實及理由
壹、程序方面：
    按訴狀送達後，原告不得將原訴變更或追加他訴，但請求之
    基礎事實同一者，不在此限，民事訴訟法第255條第1項第2
    款定有明文。所謂「請求之基礎事實同一」，係指變更或追
    加之訴與原訴之原因事實有其共同性，先後所為請求之主張
    在社會生活上可認為有共通性或關連性，而就原請求之訴訟
    及證據資料於相當程度範圍內具有同一性或一體性，在審理
    時得加以利用，俾先後兩請求可在同一程序得加以解決，以
    避免重複審理，庶能統一解決紛爭，用符訴訟經濟者即屬之
    （最高法院96年台上第471號民事判決要旨參照）。原告於
    民國（下同）109年11月23日言詞辯論期日追加民法第478條
    、不當得利之規定為請求權基礎（本院卷第206頁），核原
    告前開所為訴之變更，請求之基礎事實同一，合於前揭規定
    ，應予准許。
貳、實體方面：
一、原告主張：
㈠、被告因投資餐廳向原告借款新台幣(下同)250萬元，於108年1
    月間草擬借資投資協議書（下稱系爭協議書）交予原告希望
    能緩期清償，原告不同意而未簽名。被告另積欠原告商業款
    項、購車款、木雕品代墊款共981,625元，於108年6月10日
    簽署計算書（下稱系爭計算書），並出具其草擬之借據希望
    緩期清償，原告未同意。被告遲未清償前開款項3,481,625
    元，原告於109年2月18日委請律師發函催請被告於文到5日
    內清償借款，被告仍拒絕清償，依民法第229條第2項、第47
    4條第1項、第2項、第478條及不當得利之規定起訴。
㈡、訴之聲明：
  ⒈被告應給付原告3,481,625元及自109年3月2日至清償日止按
    年息百分之5計算之利息。
  ⒉原告願供擔保，請准宣告假執行。
  ⒊訴訟費用由被告負擔。
二、被告答辯：
㈠、原告105年找了3、4個朋友投資餐廳，因主要經營者不願意再
    經營，故原告找被告接手承接，原告說只要被告承接，錢由
    原告負責，被告接手餐廳後，一直持續虧損，原告後來都不
    管，實際上的法律關係應該是投資契約，不是借貸契約。
　　兩造間有商業往來，投資金融商品。文件都是被告簽名的，
    為讓原告太太安心。車子原本是原告要買的，因為原告老婆
    發現，所以找被告來頂這台車，被告只負責後續貸款跟尾款
    ，並沒有要還訂金給原告。木雕品是原告自行購入，因怕老
    婆發現而暫放於被告處。
㈡、訴之聲明：
　　請求駁回原告之訴。
三、法院之判斷：
㈠、按稱消費借貸者，謂當事人一方移轉金錢或其他代替物之所
    有權於他方，而約定他方以種類、品質、數量相同之物返還
    之契約，民法第474條第1項定有明文。所謂消費借貸，於當
    事人間必本於借貸之意思合致，而有移轉金錢或其他代替物
    之所有權於他方之行為，始得當之。是以消費借貸，因交付
    金錢之原因多端，除有金錢之交付外，尚須本於借貸之意思
    而為交付，方克成立。倘當事人主張與他方有消費借貸關係
    存在者，自應就該借貸意思互相表示合致及借款業已交付之
    事實，均負舉證之責任，其僅證明有金錢之交付，未能證明
    借貸意思表示合致者，仍不能認為有該借貸關係存在（最高
    法院98年度台上第1045號民事判決意旨參照）。次按當事人
    主張有利於己之事實者，就其事實有舉證之責任，民事訴訟
    法第277條定有明文。主張法律關係存在之當事人，僅須就
    該法律關係發生所須具備之特別要件，負舉證之責任，至於
    他造主張有利於己之事實，應由他造舉證證明（最高法院48
    年台上字第887號民事判例要旨參照）。
㈡、原告主張曾借貸被告3,481,625元等事實，提出借款投資協議
    書、計算書、借據為證（本院卷第23-25、29頁），被告就⑴
    其有於載有250萬元之「借資投資協議書」、載有981,625元
    計算書親簽署名，並出具借據要求緩期清償。⑵原告就前開
    借款有於108年12月間多次催告被告清償，並於109年2月18
    日以書面催告被告清償，書面催告有於109年2月25日送達被
    告等事實不爭執，惟以係代原告接手餐廳，由原告提供250
    萬元資金，係投資關係不是借貸，車子及木雕品等均係原告
    購買等語置辯。是以本件應審究之爭點為：被告是否有積欠
    原告3,481,625元借款？
㈢、按私文書經本人或其代理人簽名、蓋章或按指印或有法院或
    公證人之認證者，推定為真正，民事訴訟法第358條定有明
    文。又按民事訴訟法第358條關於私文書經本人或其代理人
    簽名、畫押、蓋章或按指印者，推定為真正之規定，須其簽
    名、畫押、蓋章或按指印係本人或其代理人為之，在當事人
    間已無爭執或經舉證人證明者，始得適用（最高法院98年度
    台上字第1458號民事判決要旨參照）。文書之證據力，有形
    式上證據力與實質上證據力之分。前者係指真正之文書即文
    書係由名義人作成而言；後者則為文書所記載之內容，有證
    明應證事實之價值，足供法院作為判斷之依據而言。必有形
    式上證據力之文書，始有證據價值可言。文書之實質上證據
    力，固由法院根據經驗法則，依自由心證判斷之。但形式上
    證據力，則因其為私文書或公文書而分別依民事訴訟法第35
    7條、第358條或第355條規定決之(最高法院83年度台聲字第
    353號民事裁定意旨參照)。被告不爭執其在系爭協議書及系
    爭計算書中簽名之事實（本院卷第100頁），依前開規定堪
    認上開文件為真正。
㈣、經查，系爭協議書記載：⒈甲方陳世取借新台幣250萬元資金
    予以方范佐志投資在海鷗餐廳作為營運準備金。⒉雙方已於1
    07年10月4日完成資金交付。⒊乙方於每月1日將借資利息3％
    （6250）匯入甲方指定帳戶。⒋乙方於110年6月30日返還全
    數資金250萬元予甲方（本院卷第23頁）。觀諸系爭協議書
    記載被告應每月支付利息，期滿被告應返還本金全額，且約
    定內容對原告而言並無投資標的，原告亦無承擔任何投資虧
    損之風險，而係取得依本金一定比例計算之孳息，期滿時即
    取回本金，與消費借貸之情形相符。又被告確依系爭協議書
    約定定期匯款6,250元至原告帳戶，有原告帳戶存款歷史交
    易明細查詢在卷可稽（本院卷第141-145頁），足徵兩造間
    係借貸關係。被告就其所辯兩造係投資關係未能提出證據以
    實其說，其所辯尚不足憑。再者，證人吳琴芬於本院審理中
    證稱：原告有提起是因為餐廳貸款等語（本院卷第172頁）
    ，並有借據、存款歷史交易明細查詢在卷可稽（本院卷第13
    9-145頁），核與原告主張其借款250萬元予被告經營餐廳之
    事實相符，原告主張堪以憑信。證人張家瀚雖於本院審理中
    證稱：我不曉得當初談的頂讓價格多少，如果以那家餐廳的
    頂讓金額約50萬元，沒有估價訓練及認證等語（本院卷第16
    8頁），參酌證人張家瀚於商談餐廳頂讓事宜時並未在場，
    亦未受估價訓練及認證，僅依其個人主觀意見臆測該餐廳頂
    讓價格，尚不足憑。　　
㈤、次查，就系爭計算書(原證四)之記載原告稱：是我公司出貨
    給被告，被告交給我指定的客戶，被告每一pcs從中賺了2至
    3百元，被告承認他還沒有給我，當時有約定，被告每一pcs
    要回給我三百元，被告的成本是500元，賣價是1,200元，被
    告賣了300顆，被告要給我12萬元。459,000元是在2018年1
    月16日以前，被告承諾要給我的錢。被告要給我459,000元
    加上12萬元是579,000元，這是被告承諾要返還給我的利潤
    。36萬元是我借被告買BMW的頭期款。招字是我們去藝品店
    ，被告自己要開業，我幫被告代墊66,000元購買吉祥物。23
    ,375元是被告說我欠他錢有扣除。總共的金額是981,625元
    。核與系爭計算書記載內容相符，並有被告之簽名，被告亦
    不爭執。被告於LINE對話中亦傳送借據檔案予原告，借據上
    記載本人范佐志向陳世取借款新台幣981,625元等語（本院
    卷第27-29頁）。又查，證人吳任原於本院審理中證稱：原
    告有付2萬元的訂金，一開始是原告訂車，後來原告的太太
    反對，退訂之後，訂金沒有退，當作下一次購車的訂金，隔
    了一個月左右，原告說他找到被告要承接這台車，後來跟被
    告對保，我不清楚兩造的資金情形，貸款核准之後，我收證
    件過戶時，我不記得跟誰收錢，因為兩造都在車上，我收了
    尾款34萬元。後來這輛車子應該是由被告買走，交車也是我
    去被告家裡交車，貸款也是貸被告的名字，核准後，我去被
    告竹北的家裡交車。貸款是被告貸款，由我們配合的貸款銀
    行跟被告對保等語（本院卷第169-170頁），證人吳任原證
    述核與系爭計算書記載之車款36萬元相符。系爭計算書記載
    內容堪信為真實。綜上以觀，被告積欠原告250萬元及981,6
    25元借款，共計3,481,625元。
㈥、末按，給付有確定期限者，債務人自期限屆滿時起，負遲延
    責任；給付無確定期限者，債務人於債權人得請求給付時，
    經其催告而未為給付，自受催告時起，負遲延責任；其經債
    權人起訴而送達訴狀，或依督促程序送達支付命令，或為其
    他相類之行為者，與催告有同一之效力；遲延之債務，以支
    付金錢為標的者，債權人得請求依法定利率計算之遲延利息
    ；應付利息之債務，其利率未經約定，亦無法律可據者，週
    年利率為百分之5，民法第229條第2項、第233條第1項前段
    及第203條分別定有明文。本件原告之請求，係以支付金錢
    為標的，未約定利率，且給付無確定期限，原告之律師函於
    109年2月25日送達於被告，有掛號郵件收件回執可憑（本院
    卷第49頁），被告迄未給付，依上開規定，原告請求被告自
    律師函所載之催告期限屆滿日之翌日即109年3月2日起至清
    償日止，按年息百分之5計算之利息，為有理由，應予准許
    。
㈦、綜上所述，原告依消費借貸之法律關係，請求被告給付原告3
    ,481,625元及自109年3月2日至清償日止按年息百分之5計算
    之利息，為有理由，應予准許。
四、原告陳明願供擔保，聲請宣告准予假執行，經核無不合，爰
    酌定相當擔保金額准許之。
五、本件判決基礎之事證已臻明確，兩造其餘之攻擊或防禦方法
    及所用之證據，經審酌後認均與本件判決結果不生影響，爰
    不一一予以論列。原告聲請傳喚劉怡秀、被告聲請傳喚陳秀
    惠等證據調查聲請，因本件判決基礎之事證已臻明確而無必
    要，併此敘明。
六、據上論結，原告之訴為有理由，依民事訴訟法第78條、第39
    0條第2項，判決如主文。
中　　華　　民　　國　　110 　年　　2 　　月　　3 　　日
　　　　　　　　　民事第二庭    法  官  林麗玉
以上正本係照原本作成。
如對本判決上訴，須於判決送達後20日內向本院提出上訴狀。
併繳納上訴審裁判費。
中　　華　　民　　國　　110 　年　　2 　　月　　3 　　日
                                書記官  郭春慧